臺灣臺北地方法院交通事件裁定　　　　100年度交聲字第800號
原處分機關　交通部公路總局臺北區監理所板橋監理站
異　議　人
即受處分人　呂昆哲
上列異議人即受處分人因違反道路交通管理處罰條例案件，對於
交通部公路總局臺北區監理所板橋監理站於中華民國一○○年五
月二日所為之處分（原處分案號：板監裁字第裁四一－ＡＥＹ八
三四○六七號、板監裁字第裁四一－ＡＥＹ八三四○六八號），
聲明異議，本院裁定如下：
    主  文
異議均駁回。
    理  由
一、按汽車駕駛人轉彎時，不依標誌、標線、號誌之指示者，處
    新臺幣（下同）六百元以上一千八百元以下罰鍰，並應記違
    規點數一點，道路交通管理處罰條例第四十八條第一項第二
    款、第六十三條第一項第一款定有明文；次按汽車駕駛人，
    駕駛汽車有違反本條例之行為，經交通勤務警察或依法令執
    行交通稽查任務人員制止時，不聽制止或拒絕停車接受稽查
    而逃逸者，除按各該條規定處罰外，處三千元以上六千元以
    下罰鍰，並應記違規點數一點，道路交通管理處罰條例第六
    十條第一項、第六十三條第一項第一款亦有明文；再按「機
    器腳踏車行駛至交岔路口，其轉彎應依標誌或標線之規定行
    駛」；「機慢車兩段左轉標誌，用以告示左轉機器腳踏車或
    慢車駕駛應遵照號誌指示，在號誌顯示允許直行時先行駛至
    右前方路口之左轉待轉區等待左轉，俟該方向號誌顯示允許
    直行後，再行續駛，以兩段方式完成左轉」，道路交通安全
    規則第九十九條第二項前段、道路交通標誌標線號誌設置規
    則第六拾伍條亦分別定有明文。又道路交通管理處罰條例所
    稱之「汽車」，包括「機器腳踏車」，亦為道路交通管理處
    罰條例第三條第八款所明定。
二、本件異議人即受處分人呂昆哲駕駛車牌號碼一一九－ＥＺＹ
    號重型機車，於民國一○○年三月二十一日十四時五分許，
    行經臺北市松山區○○○路○段，經臺北市政府警察局松山
    分局（下稱松山分局）民有派出所員警林錫次製單舉發「汽
    車駕駛人轉彎時，不依標誌、標線、號誌之指示」、「汽車
    駕駛人，駕駛汽車有違反本條例之行為，經交通勤務警察或
    依法令執行交通稽查任務人員制止時，不聽制止或拒絕停車
    接受稽查而逃逸」，嗣異議人於應到案日期（一○○年四月
    二十日）前之一○○年四月十五日向原處分機關提出申訴，
    經函請原舉發單位即松山分局調查結果，仍認異議人確有上
    述違規行為，原處分機關乃依道路交通管理處罰條例第四十
    八條第一項第二款、第六十條第一項各裁處罰鍰六百元、三
    千元，並依同條例第六十三條第一項第三款（均漏引第三款
    ）之規定，各記違規點數一點。
三、訊據異議人矢口否認有何違反道路交通管理處罰條例之行為
    ，辯稱：警察舉發我沒有提出任何證據云云。
四、經查：
  (一)證人即本件舉發員警呂昆哲於本院一○○年五月三十日調查
    時到院結證稱：我是松山分局的員警，平日負責巡邏、值班
    、守望、勤查等勤務。一○○年三月二十一日十四時五分許
    ，我與另一位同事陳立翰在臺北市松山區○○○路○段一四
    ○巷口執行路檢勤務，本件二張舉發通知單都是我開單的。
    當時我與陳立翰看到異議人在對向，騎著壹臺重型機車，由
    內側車道行經臺北市松山區○○○路一一三巷由東往西行使
    ，直接迴轉到我們這邊，沒有依規定二段式轉彎，我看到就
    拿起指揮棒示意請他路邊停靠，但他卻從外側車道行駛至內
    側車道規避臨檢，並加速逃逸，逃走時還回頭看了我跟我同
    事一眼，我們當場就用警用小電腦查證，發現異議人所騎乘
    之車型、顏色等均與登記資料吻合，所以我們就逕行告發；
    我確定當天違規的人就是今天在庭的異議人，當天他違規行
    駛的路線以及我和我同事所站位置，均如同我今日當庭在地
    圖上所標記的一樣等語明確（本院當日訊問筆錄參照），衡
    諸證人為執行交通勤務之員警，與異議人並無任何身分利害
    業務關係或嫌隙，當無故意構詞誣陷異議人之動機及必要，
    況員警執行公務時，本身即受有行政懲處責任之監督，且其
    到庭具結作證，更係以刑事責任擔保其證言之真實性，是由
    證人上揭證述內容，已足堪認定異議人上揭違規事實。
  (二)異議人雖以上詞置辯，惟按道路交通管理處罰條例第七條之
    二第一項第四款規定，汽車駕駛人不服指揮稽查而逃逸，當
    場不能或不宜攔截製單舉發者，得逕行舉發，立法者之所以
    賦予員警事後逕行舉發之權，係因考量此等道路違規行為，
    其發生往往係在瞬間，抑或係於交通稽查人員執行勤務時所
    恰巧目睹之違規情事，且如有事實上不能當場攔截，或不宜
    當場攔截製單舉發時，為達有效維護交通秩序及保障交通安
    全之行政目的，當須特別立法賦予交通稽查人員得於事後逕
    行製單舉發之權限。況執勤警員製單舉發違反道路交通管理
    處罰條例所列之違規事實，本質上為行政處分，係公務員基
    於職務上之權力，依法就特定之具體事件所為之具公法上效
    果之單方面行政行為，基於公務員為公法上行為具有公信力
    之原則，該行政行為當可被推定為真正，是若無證據足資證
    明執勤警員之舉發有誤或有捏造事實違法取締之情事，則執
    勤警員本其維護交通秩序、安全職責所為之舉發，自應受到
    合法、正確之推定。從而，本件員警於執行勤務時，逕行舉
    發受處分人未依規定兩段式左轉，並拒絕停車接受稽查而逃
    逸之違規事實，於法尚無違誤，異議人空言所辯，不足為其
    有利之認定。
五、綜上所述，異議人確有於上揭時、地經警逕行舉發駕駛重型
    機車未依規定兩段式左轉，並拒絕停車接受稽查而逃逸之違
    規事實，從而原處分機關依道路交通管理處罰條例第四十八
    條第一項第二款、第六十條第一項之規定，各裁處罰鍰六百
    元、三千元，並依同條例第六十三條第一項第三款）之規定
    ，各記違規點數一點，核無違誤，異議人之聲明異議為無理
    由，應予駁回。
六、據上論斷，應依道路交通案件處理辦法第十八條，裁定如主
    文。
中    華    民    國   100    年    5     月    31    日
                          交通法庭法  官  張詩芸
以上正本證明與原本無異。
如不服本裁定應於送達後5日內向本院提出抗告狀。
                                  書記官  宋德華
中    華    民    國   100    年    5     月    31    日